臺灣臺東地方法院刑事裁定　　　　　　 94年度交聲更字第1號
　　原處分機關　交通部公路總局高雄區監理所臺東監理站
　　代　表　人　楊財惠
　　異　議　人　丁○○○○貨運股份有限公司
　　代　表　人　甲○○
上列受處分人因違反道路交通管理處罰條例案件，對於交通部公
路總局高雄區監理所臺東監理站於民國九十四年五月十二日以東
監違字第裁八一－Ｐ00000000號所為之裁決處分（原舉
發案號：花警交字第Ｐ00000000號），聲明異議，本院
裁定如下：
    主  文
原處分撤銷。
丁○○○○貨運股份有限公司不罰。
    理  由
一、原處分意旨略以：異議人即受處分人丁○○○○貨運股份有
    限公司所有車牌號碼為二Ｋ－二四０號之營業一般大貨車，
    於民國九十四年一月八日早上十時二十分許，在花蓮市○○
    街七四號，因駕駛人戊○○駕駛執照吊扣期間駕駛大型車者
    （處車主），經花蓮縣警察局交通警察隊執勤員警舉發，爰
    依道路交通管理處罰條例第二十一之一條第一項第七款規定
    ，裁處罰緩新臺幣（下同）八萬元。
二、聲明異議意旨略以：緣案外人乙○○於九十四年一月八日，
    駕駛異議人即受處分人丁○○○○貨運股份有限公司所有車
    牌號碼二Ｋ－二四０號之營業用大貨車，搭載異議人所雇用
    之助手戊○○，行經花蓮縣花蓮市○○街七十四號前臨時停
    車，因乙○○尚未吃早餐，便自行前往附近用餐，僅留助手
    戊○○於現場下貨，適有花蓮縣警察局交通隊警員執行巡邏
    勤務，警員即要求現場下貨之戊○○出示證件，並未詢問該
    貨車是否為戊○○所駕駛，乃以逆向臨停為由，開立花警交
    字第Ｐ00000000號舉發違反道路交通管理事件通知
    單予戊○○，因警員製單之違規事項係逆向停車，從而戊○○未當場爭執，待戊○○按期繳納罰鍰後，異議人復收到花
    警交字第Ｐ00000000號舉發違反道路交通管理事件
    通知單，惟該貨車實為乙○○所駕駛，員警執勤時未予查明
    ，即擅自開立罰單，於法有違，交通部公路總局臺東監理站
    依據該通知單所為之東監違字第裁八一－Ｐ0000000
    0號處分，即有未洽，爰請求撤銷原處分。
三、按法院受理交通事件，準用刑事訴訟法之規定，道路交通管
    理處罰條例第八十九條前段定有明文，是最高法院七十六年
    台上字第四九八六號判例意旨：「認定犯罪事實所憑之證據
    ，雖不以直接證據為限，間接證據亦包括在內，然而無論直
    接證據或間接證據，其為訴訟上之證明，須於通常一般之人
    均不致有所懷疑，而得確信其為真實之程度者，始得據為有
    罪之認定，倘其證明尚未達到此一程度，而有合理之懷疑存
    在而無從使事實審法院得有罪之確信時，即應由法院為諭知
    被告無罪之判決。」，所揭示刑事訴訟法上法院認定事實之
    最重要原則之一－即認定被告有罪，就該有罪事實不能有任
    何之合理懷疑存在（beyond the reasonable doubt）之原
    則於法院審理異議人違反道路交通管理處罰條例案件時，當
    有其適用，易言之，法院於審理異議人違反道路交通管理處
    罰條例案件，當踐行完畢調查證據之程序後，為事實之認定
    時，如就原處分機關所認定之行為人違規之事實仍有合理之
    訴訟上懷疑，而無法百分之百確信行為人確有該當於道路交
    通管理處罰條例各該處罰條文之構成要件事實時，此際即應
    依訴訟上之待證事實「倘有懷疑，則從被告之利益作解釋」
    （in dubi opro reo）之證據法則，作對受處分人有利之認
    定。次按「汽車駕駛人駕駛聯結車、大客車、大貨車，有下
    列情形之一者，汽車所有人及駕駛人各處新臺幣四萬元以上
    八萬元以下罰鍰，並當場禁止該汽車駕駛人繼續駕駛及扣留
    其車輛牌照：七、駕駛執照吊扣期間駕車者。」，道路交通
    管理處罰條例第二十一之一條第一項第七款規定定有明文。
四、經查：
（一）有關證人戊○○於本院調查時證述：當天司機係乙○○，
      因司機乙○○尚未吃早餐，乃將伊留在該處下貨後，便前
      往路口前用餐，警察前來取締時，伊有表示不是駕駛人僅
      係助手，但警察表示係罰逆向停車，伊才拿出身分證給警
      察登記等語（見本院九十四年十二月二十二日之訊問筆錄
      ），核與證人即花蓮縣警察局交通警察隊警員丙○○於本
      院調查時證述：伊製單的違規事實係臨時逆向停車，第一
      張罰單是在現場開的，而本案之罰單是逕行舉發，因前面
      那張罰單送到監理站，監理站查詢出違規人戊○○係在駕
      照吊扣期間駕車，視同無照駕駛，方行文給伊補開此罰單
      等語相符（見本院九十四年十二月十五日之訊問筆錄），
      而警員丙○○於九十四年一月八日舉發違規事實為「逆向
      臨停」之情，亦有上開花警交字第Ｐ00000000號
      之舉發違反道路交通管理事件通知單影本一紙附卷可佐，
      足認證人戊○○確實係因警員取締之違規事項並非係針對
      其駕駛執照吊扣期間駕車才未爭執其非駕駛人之事實。
（二）又證人丙○○於本院調查時證述：當天伊係負責巡邏勤務
      ，看到一部大貨車停在大同街會影響到別人之行車，遂前
      往製單，當時戊○○正在下貨，伊到現場僅看到戊○○一
      人，沒有看到其他人，因戊○○並沒有爭執，開完罰單就
      先離開等語（見同上之訊問筆錄），則證人丙○○從前往
      取締製單到離去之過程，僅見戊○○一人在現場下貨，並
      未親眼見聞戊○○曾於駕駛座上駕駛前述車輛，其既未見
      戊○○曾駕駛該車，自不得以現場僅有戊○○一人且未向
      其爭執之情，遂遽斷戊○○即為駕駛人。
（三）此外，復有當日駕駛人乙○○出具之切結書一紙附卷可佐
      ，足見異議意旨尚非子虛烏有，所辯堪以憑採。
五、從而，依前揭訴訟上之待證事實「倘有懷疑，則從被告之利
    益作解釋」（in dubi opro reo）之證據法則，自應作對異
    議人有利之認定，認其所為上開辯解，為屬可採。此外，復
    查無其他積極證據足以證明異議人有原處分機關所認定之前
    開違規行為，自應作對異議人有利之認定，原處分機關不察
    ，遽對受處分人為前開裁決，即難認為允當，應認異議人之
    異議為有理由，自應由本院將原處分撤銷，改諭知受處分人
    不罰，以資適法。
據上論斷，應依道路交通案件處理辦法第二十條前段，裁定如主
文。
中　　華　　民　　國　　94　　年　　12　　月　　28　　日
                  交通法庭    法  官  連雅婷
以上正本證明與原本無異。
如不服本裁定，應於裁定送達後5日內向本院提出抗告狀（須附
繕本）。
「切勿逕送上級法院」
                              書記官　蘇美琴
中　　華　　民　　國　　94　　年　　12　　月　　30　　日
